【裁判字號】    97,簡上,171
【裁判日期】    970909
【裁判案由】    詐欺
【裁判全文】
臺灣士林地方法院刑事判決             97年度簡上字第171號
上  訴  人  臺灣士林地方法院檢察署檢察官
被      告  甲○○
            乙○○
上列上訴人因被告等犯幫助詐欺案件，不服本院中華民國九十七
年五月二十日九十七年度士簡字第七一九號第一審判決（聲請簡
易判決處刑案號：九十六年度偵字第一一六四一號），提起上訴
，本院管轄之第二審合議庭判決如下：
    主  文
上訴駁回。
    事  實
一、甲○○、乙○○二人係兄妹關係，其等雖可預見將自己帳戶
    提供予他人使用，可能幫助掩飾或隱匿他人因重大犯罪所得
    財物，致使被害人及警方追查無門，竟仍不違背其本意，各
    基於幫助詐欺之犯意，由甲○○於附表編號一、二所示時間
    ，分別向附表編號一、二所示金融機構申請開立帳戶，乙○○亦於附表編號三、四所示時間，各向附表編號三、四所示
    金融機構申請開立帳戶後，再由甲○○將前開二人之金融機
    構帳戶之存摺、金融卡及密碼等物收集，旋於民國（下同）
    九十三年十一月上旬某日撥打報紙廣告電話，與真實姓名年
    籍不詳自稱「陳先生」之成年男子聯絡後，在臺北市○○○
    路住處附近，將前開帳戶存摺、金融卡及密碼均交付予該名
    「陳先生」。嗣自稱「陳先生」所屬之詐欺集團成員即基於
    為自己不法所有之意圖，(一)於九十三年十一月七日下午六時
    五十分許，以電話向丙○○佯稱其遭冒名申辦現金卡，須操
    作自動櫃員機更改個人資料，致丙○○陷於錯誤，旋依指示
    操作自動櫃員機後，各遭轉帳新臺幣（下同）九萬九千九百
    八十七元至乙○○所開立附表編號三、四所示之帳戶內，為
    人提領一空。(二)於九十三年十一月十三日晚間六時十一分許
    ，傳送簡訊予陳香如，佯稱其身分遭冒用申請現金卡，致陳
    香如陷於錯誤，依指示操作自動櫃員機，遭轉帳九萬九千九
    百九十九元至甲○○如附表編號二所示之帳戶內，另各遭轉
    帳四萬六千零八十四元、四萬九千八百八十三元至甲○○如
    附表編號三所示之帳戶中後，為人提領一空。
二、案經檢察官自動檢舉分案偵辦後聲請簡易判決處刑。
    理  由
一、被告甲○○、乙○○經合法傳喚無正當理由未到庭，然被告
    二人於警偵訊時業已坦承開立如附表所示之帳戶，並由被告
    甲○○將附表所示帳戶之存摺、金融卡、密碼交予自稱「陳
    先生」之成年男子使用一情，復經被害人丙○○、陳香如於
    警詢證述明確，並有被害人二人所提出之自動櫃員機交易明
    細共五紙在卷可稽（九十六年度偵字第一一六四一號卷第二
    四、三五頁），另有永豐商業銀行萬華分行（更名前為臺北
    國際商業銀行）於九十六年一月三十日以永豐銀萬華分行（
    ０九六）字第００００三號含檢送被告二人之開戶及交易明
    細資料、中國信託商業銀行九十六年一月三十一日以中信銀
    集作字第九六二一０三六九號函檢送被告乙○○之開戶及交
    易明細資料、華南商業銀行萬華分行九十六年二月十五日以
    （九六）華萬字第四七號函檢送之被告甲○○開戶及交易明
    細資料各一份在卷可參（九十六度他字第三０二九號卷第十
    至十八、十九至三十、三三至頁），此外，另案被告洪慈恩
    即被告甲○○、乙○○之妹，亦將其所開立之華南商業銀行
    士林分行帳戶之存摺、金融卡、密碼交由被告甲○○連同附
    表所示帳戶之存摺、金融卡、密碼等資料交予該名「陳先生
    」使用之幫助詐欺取財犯行，業經本院以九十六年度簡字第
    七０九號判決確定，亦有另案被告洪慈恩於警偵訊之供述以
    及前開判決書在卷可按，是以，本件事證已臻明確，被告二
    人犯行已堪認定。
二、論罪科刑
  (一)查該真實姓名年籍不詳自稱「陳先生」之成年男子取得被告
    二人所交付如附表所示帳戶資料，即由其所屬詐欺集團成員
    分別向丙○○、陳香如佯稱遭冒名申辦現金卡，致被害人二
    人陷於錯誤，依指示操作自動櫃員機而遭匯款至被告二人所
    開立之帳戶後，詐取匯款之犯行，係犯刑法第三百三十九條
    第一項之詐欺取財罪。至被告二人分別基於幫助之犯意，所
    為構成要件以外之行為，均應論以刑法第三百三十九條第一
    項詐欺取財罪之幫助犯，並各依修正施行後刑法第三十條第
    二項之規定減輕其刑。
  (二)次查被告二人以一提供帳戶之幫助行為，幫助「陳先生」所
    屬犯罪集團詐取被害人二人財物，因僅為一次幫助行為，自
    成立單一之幫助犯。又按刑法第二十八條之共同正犯，係指
    二人以上共同實施犯罪之行為者而言，幫助他人犯罪，並非
    實施正犯，在事實上雖有二人以上共同幫助殺人，要亦各負
    幫助殺人責任，仍無適用該條之餘地（最高法院三十三年上
    字第七九三號判例要旨參照）。查被告乙○○固將其所開立
    之帳戶資料交由被告甲○○交予「陳先生」一節屬實，然依
    前開說明，被告二人僅就各自幫助行為負責，而無庸論以共
    同幫助犯至明。
  (三)至上訴意旨認被告二人可能另涉不法或常年以販賣帳戶為生
    云云，然依目前調查所得之證據，僅足以認定被告二人於九
    十三年十一月上旬某日交付如附表所示之帳戶資料予「陳先
    生」，並無積極證據證明被告二人以販賣帳戶維生，此外，
    亦無積極證據證明被告二人有參與詐騙被害人丙○○、陳香
    如之構成要件行為，自不能以推測或擬定之方式認定被告二
    人另涉不法或係詐欺取財之共同正犯，是以，上訴意旨所執
    前詞指摘，容有誤會。
  (四)又按審判期日，應傳喚被害人或其家屬並予陳述意見之機會
    ；又告訴人得於審判中委任代理人到場陳述意見。但法院認
    為必要時，得命本人到場。刑事訴訟法第二百七十一條第二
    項、第二百七十一條之一第一項分別定有明文，換言之，被
    害人或告訴人於刑事訴訟程序均有到場陳述意見權。查被害
    人丙○○於本院審理時證稱其於九十三年十一月七日警詢時
    ，業已明確告知訊問員警表明要對提供帳戶之被告二人提出
    告訴，本件應係立於告訴人之地位等語。本院審理期日已依
    前開規定傳喚被害人丙○○到院陳述意見，且被害人丙○○
    亦於本案刑事訴訟程序對被告二人附帶提起民事訴訟，於附
    帶民事訴訟程序中依法得聲請閱卷及調查證據，雖其爭執其
    兼有被害人及告訴人之身分，然此部分爭執對本件被告二人
    之論罪科刑並無影響，爰敘明如上。
  (五)原審以被告罪證明確，依刑事訴訟法第四百四十九條第一項
    前段、第四百五十四條第二項、刑法第三十條、第三百三十
    九條第一項、修正前刑法第四十一條第一項前段、修正前罰
    金罰鍰提高標準條例第二條、中華民國九十六年罪犯減刑條
    例第二條第一項第三款、第七條等規定，各量處被告黃偉祥
    有期徒刑四月，被告乙○○有期徒刑三月，均依九十六年罪
    犯減刑條例之規定各減其宣告刑至二分之一，並諭知易科罰
    金折算標準。本院經核其認事用法，均無不當，量刑亦屬妥
    適，應予維持。至上訴意旨以被告二人尚涉其他不法及原審
    量刑過輕等情為由，指摘原審判決不當，為無理由，應予駁
    回。
三、被告甲○○、乙○○於審理期日經合法傳喚，無正當理由不
    到庭，爰依刑事訴訟法第四百五十五條之一第三項準用同法
    第三百七十一條之規定，不待其陳述逕行判決，併此敘明。
四、據上論斷，應依刑事訴訟法第四百五十五條之一第一項、第
    三項、第三百六十八條、第三百七十一條，判決如主文。
五、本案經檢察官簡志龍到庭執行職務。
中    華    民    國    97    年    9     月    9     日
               刑事庭第三庭審判長法  官   杜惠錦
                                 法  官   陳美彤
                                 法  官   黃欣怡
以上正本證明與原本無異。
本件不得上訴。
                                 書記官   陳慧玲
中    華    民    國    97    年    9     月    9     日
附表：
┌─┬────┬───┬────────┬──────┬────┬──────┐
│  │開戶人  │開戶日│開戶銀行        │開立帳號    │被害人  │受騙金額    │
│  │        │      │                │            │        │            │
├─┼────┼───┼────────┼──────┼────┼──────┤
│1 │甲○○  │93年11│臺北國際商業銀行│000000000000│陳香如  │46,084元及  │
│  │        │月4日 │（改名為永豐商業│0號         │        │49,883元    │
│  │        │      │銀行萬華分行）  │            │        │            │
├─┼────┼───┼────────┼──────┼────┼──────┤
│2 │同上    │      │華南銀行萬華分行│000000000000│同上    │99,999元    │
│  │        │      │                │號          │        │            │
├─┼────┼───┼────────┼──────┼────┼──────┤
│3 │乙○○  │93年11│臺北國際商業銀行│000000000000│丙○○  │99,987元    │
│  │        │月4日 │（改名為永豐商業│0號         │        │            │
│  │        │      │銀行萬華分行）  │            │        │            │
├─┼────┼───┼────────┼──────┼────┼──────┤
│4 │同上    │93年11│中國信託商業銀行│000000000000│同上    │同上        │
│  │        │月4日 │板橋分行        │9號         │        │            │
└─┴────┴───┴────────┴──────┴────┴──────┘


司法院資訊處製作；財團法人民間司法改革基金會備份。
